臺灣桃園地方法院民事簡易判決
111年度桃簡字第1297號
原      告  張煒淳
被      告  邱如妤



上列當事人間因被告所涉過失傷害案件，原告提起刑事附帶民事
訴訟請求損害賠償，經本院刑事庭於民國111 年4月7日以111年
度桃交簡附民字第354號裁定移送前來，本院於民國111 年9 月2
2日言詞辯論終結，判決如下：
    主    文
被告應給付原告新臺幣肆拾貳萬捌仟陸佰陸拾元，及自民國一百
零九年十月十七日起至清償日止，按週年利率百分之五計算之利
息。
原告其餘之訴駁回。
本判決原告勝訴部分得假執行。
    事實及理由
一、原告主張：被告於民國108年11月14日上午6時54分許，騎乘
    車號000-000號普通重型機車，沿桃園市龜山區文化二路往
    龜山一路方向行駛，欲左轉文化二路18巷時，先在路口中間
    近側之行人穿越道處顯示頭燈、方向燈停等後起駛左轉，本
    應注意行駛至交岔路口，轉彎車應讓直行車先行，而依當時
    天候雨、日間自然光線、柏油路面濕潤、無缺陷、無障礙物
    、視距良好等情，並無不能注意之情形，竟疏未注意貿然逕
    行左轉，適有原告騎乘車號000-000號普通重型機車（下稱
    系爭機車），沿文化二路內側車道往復興一路方向直行駛至
    ，見狀緊急煞車倒地滑行，雙方雖未碰撞，仍致原告受有左
    側鎖骨骨折、左側第三到第七肋骨骨折等傷害。原告並因此
    支出醫療費用59,605 元、看護費36,000元、工作損失365,5
    56元、交通費2,025元、修車費12,100元，且原告因此受有
    精神上之痛苦，被告應給付精神慰撫金20萬元，而原告就本
    件損害之發生應負30%之過失責任。為此，爰依侵權行為之
    法律關係請求被告賠償損害等語。並聲明：被告應給付原告
    472,700 元，及自刑事附帶民事訴訟起訴狀繕本送達翌日起
    至清償日止，按週年利率5%計算之利息。
二、被告則以：
　　對刑事判決認定之犯罪事實不爭執，但是應該不需要一年的
    休養期間等語。並聲明：原告之訴駁回。
三、本件就原告主張之事實及被告因前開不法行為，業經本院刑
    事庭以109 年度桃交簡字第3493號判決被告犯過失傷害罪，
    處拘役55日確定等情，有刑事判決書在卷可參（見本院卷第
    5 至7 頁），復經本院依職權調閱前開刑事全案卷證查核無
    訛，且為被告所不爭執，堪信原告之主張為真正。
四、得心證之理由：
　㈠按「汽車行駛時，駕駛人應注意車前狀況及兩車並行之間隔
    ，並隨時採取必要之安全措施，不得在道路上蛇行，或以其
    他危險方式駕車。」，「汽車行駛至交岔路口，轉彎車應讓
    直行車先行。」，道路交通安全規則第94條第3 項、第102
    條第1項第7款分別定有明文。
　㈡經查，本件事故發生時為雨天，日間自然光線、柏油路面、
    濕潤無缺陷、無障礙物等情，有道路交通事故調查報告表㈠
    及現場照片附卷可稽，足見依事故發生時現場狀況及客觀條
    件，兩造並無不能注意之情事。又經本院刑事庭勘驗監視器
    畫面結果：被告騎乘之機車在軟體撥放時間00：00：00時，
    開啟左方向燈，沿文化二路往龜山一路方向行駛內側車道進
    入路口停等對向車輛；於軟體撥放時間00：00：01時，對向
    1台白色轎車經過後，被告騎乘之機車在軟體撥放時間00：0
    0：03時，起步左轉彎；而原告人騎乘之機車在軟體撥放時
    間00：00：04時，沿文化二路往復興一路方向行駛內側車道
    進入監視器畫面，此時被告騎乘之機車續行左轉彎；原告騎
    乘之機車在軟體撥放時間00：00：05時，於交岔路口倒地滑
    行；於軟體撥放時間00：00：06時，原告騎乘之機車繼續倒
    地滑行，被告騎乘之機車續行左轉彎，於軟體撥放時間00：
    00：07時，駛離監視器畫面等情，有勘驗筆錄及截圖在卷可
    稽（見本院刑事庭109年度桃交簡字第3493號卷第158至165
    頁），參以被告於本院刑事庭訊問時自承：當天我看到白色
    車輛過去後，我才左轉等語（見本院刑事庭109年度桃交簡
    字第3493號卷第158頁），顯見被告在該交岔路口停等欲左
    轉時，確可看見對向來車，並無其他建築物或遮蔽物阻擋視
    線之情形，客觀上並無不能注意對向直行來車之情事。又被
    告在該交岔路口停等後，於對向白色轎車經過後隨即左轉，
    惟原告騎乘之機車於白色轎車通過該路口後，隨即出現在監
    視器畫面中，已在被告目視可及之範圍內，然被告於白色轎
    車通過後，未禮讓對向原告所騎乘之機車即逕行左轉，致原
    告見狀緊急煞車，因自摔而倒地滑行，足認被告就本案車禍
    事故之發生，確有轉彎車未讓直行車先行之過失。又原告騎
    乘機車直行至上開路口時，未充分注意車前狀況，自行控車
    失當倒地滑行，對本案車禍事故之發生亦有過失，惟被告之
    過失責任並不因此而解免。
  ㈢按因故意或過失，不法侵害他人之權利者，負損害賠償責任
    ；不法侵害他人之身體或健康者，對於被害人因此喪失或
    減少勞動能力，或增加生活上之需要時，應負損害賠償責任
    ；不法侵害他人之身體、健康……者，被害人雖非財產上之
    損害，亦得請求賠償相當之金額，民法第184 條第1 項前段
    、第193 條第1 項及第195 條第1 項前段分別定有明文。查
    被告就本件事故之發生確有過失，已如前述，又被告過失行
    為與原告受損之結果間，具有相當因果關係，則原告本於侵
    權行為之法律關係，請求被告負損害賠償責任。茲就原告主
    張之各項損害數額審酌如下：
  ⒈醫療費用部分：
    原告主張其因被告之過失行為而致原告因此受有左側鎖骨骨
    折、左側第三到第七肋骨骨折等傷害，並於事故發生後至醫
    院就診，支出醫療費59,605 元乙節，業據其提出林口長庚
    紀念醫院醫療費用單據為憑（見附民卷第19至31頁），核屬
    因本件事故發生而增加之必要支出，是其主張應屬有據。
　⒉看護費部分：
　　原告主張因系爭事故受傷，須專人看護共1 個月，因而請求
    被告給付3萬6,000元看護費等情。參諸林口長庚紀念醫院於
    109 年12月3 日出具之診斷證明書內之醫師囑言記載：「病
    患曾於108年11月26日住院，於108年11月27日施行骨折復位
    內固定手術，於108年11月30日出院，住院期間及出院後壹
    個月需他人照顧，宜休養12個月」等語（見本院卷第44頁）
    ，考量原告之傷勢、年齡及照護需求等情，認原告主張需專
    人看護1 個月，應屬有理。是原告請求被告給付30日共計36
    ,000元之看護費，洵屬有據。
　⒊交通費部分：
　　原告主張其因本件事故受有身體上損害，支出交通費2,025
    元乙節，然迄至本件言詞辯論終結之日止，原告未提出證據
    以實其說，是原告此部分請求，不應准許。
　⒋工作損失部分：
　　原告主張其因受傷一年無法工作，業據其提出林口長庚紀念
    醫院診斷證明書為證(見本院卷第44頁)，而觀諸上開診斷證
    明書內之醫囑記載：「病患曾於108年11月26日住院，於108
    年11月27日施行骨折復位內固定手術，於108年11月30日出
    院，住院期間及出院後壹個月需他人照顧，宜休養12個月」
　　等語無訛，則原告主張其因被告前開過失傷害行為須休養12
    個月，實屬有據。又查，原告主張其於事故發生時任職於三
    迎科技有限公司，其平均薪資約為30,463元，業據其提出存
    摺交易明細為證（見附民卷第33至35頁），而本件原告自10
    8 年11月14日起至109年11月10日止因無法工作而向公司請
    假共12個月等情，亦經原告提出該公司之在職證明書為憑（
    見本院卷第43頁），是原告請求因傷不能工作而減少收入之
    損失為365,556 元（30,463 元12月＝365,556 元），乃屬
    有憑。
　⒌修車費部分：
　　按物被毀損時，被害人除得依民法第196 條請求賠償外，並
    不排除民法第213 條至第215 條之適用。依民法第196 條請
    求賠償物被毀損所減少之價額，得以修復費用為估定之標準
    ，但以必要者為限（例如：修理材料以新品換舊品，應予折
    舊）。查系爭車輛修復費用為12,100元（均為零件），有
　　信原貳輪車業出具之估價單在卷為憑（見附民卷第15頁），
    而該修復費用中零件部分既係以新品更換舊品，則應扣除折
    舊後計算其損害。復依行政院財政部發布之「固定資產耐用
    年數表」規定，機械腳踏車之耐用年數為3 年，並依同部訂
    定之「固定資產折舊率表」規定，耐用年數3 年依定率遞減
    法之折舊率為千分之536 ，其最後1 年之折舊額，加歷年折
    舊累計額，其總和不得超過該資產成本原額10分之9 。查系
    爭機車係94年7 月出廠，有系爭機車行車執照在卷足憑（見
    本院卷第51頁），至本件事故發生之108 年11月14日，系爭
    機車之實際使用年數已逾3年，是原告就更換零件部分得請
    求被告賠償之範圍，應以1,210元為限（12,100×1/10＝1,210
    ），逾此部分，即難認有理。
　⒍精神慰撫金部分：
　　按精神慰撫金之多寡，應斟酌雙方之身分、地位、資力與加
    害程度，及其他各種情形核定相當數額，該金額是否相當，
    自應依實際加害情形與被害人所受之痛苦及雙方之身分、地
    位、經濟狀況等關係定之（最高法院51年台上字第223號判
    例意旨參照）。本院審酌原告因本件侵權行為受有前揭傷害
    ，精神自受有相當之痛苦，原告自得請求被告賠償精神慰撫
    金。又兩造之所得及財產情形則有渠等個人稅務電子閘門財
    產所得調件明細表附本院個資卷可參，本院審酌兩造之財產
    所得狀況、身分、地位、教育程度，暨被告過失程度、造成
    損害程度等一切情狀，認原告得請求15萬元之精神慰撫金，
    逾此數額之請求，為無理由，應予駁回。
　⒎從而，原告因本件車禍所受之損害合計為61萬2,371元（醫療
    費59,605 元＋看護費用36,000元＋工作損失365,556元＋系爭
    機車修復費用1,210元＋精神慰撫金15萬元＝61萬2,371元）。
五、惟按「損害之發生或擴大，被害人與有過失者，法院得減輕
    賠償金額，或免除之。」，「前2 項之規定，於被害人之代
    理人或使用人與有過失者，準用之。」，民法第217 條第1 
    、3項定有明文。此項規定之目的，在謀求加害人與被害人
    間之公平，故在裁判上法院得以職權減輕或免除之（見最高
    法院85年台上字第1756號判例要旨）。經查，原告就本件事
    故亦有過失已如前述，本院審酌本件事故發生緣由、路權歸
    屬情形等一切情狀，認被告應負擔70%之過失責任，原告則
    應負擔30%之過失責任，是依前開規定，減輕被告之賠償金
    額後為428,660元（61萬2,371元×70%＝428,660 元，元以下
    四捨五入）。逾此範圍之請求則不應准許。　　
六、綜上所述，原告依侵權行為之法律關係，請求被告應給付原
    告428,660元，及自刑事附帶民事訴訟起訴狀繕本（於109 
    年10月6 日寄存送達，經10日於109 年10月16日生效，見附
    民卷第47頁）之翌日即109年10月17日起至清償日止，按週
    年利率5%計算之利息，為有理由，應予准許。逾此範圍之請
    求，為無理由，應予駁回。
七、本件係就民事訴訟法第427 條第1 項適用簡易程序所為被告
    敗訴之判決，爰依同法第389 條第1 項第3 款之規定，依職
    權宣告假執行。
八、本件事證已臻明確，兩造其餘攻擊防禦方法及所提證據，核
    與判決之結果不生影響，爰不一一論列，併此敘明。
九、末按由刑事庭移送民事庭之附帶民事訴訟案件，免納裁判費
    ，刑事訴訟法第504 條第2 項定有明文。據此，原告提起本
    件訴訟，依法無需繳納裁判費，另綜觀卷內資料，兩造復無
    其他訴訟費用之支出，爰無庸宣告兩造各應負擔訴訟費用之
    金額，併此敘明。 　　
　　
中    華    民    國   111    年    10    月     6    日
                  桃園簡易庭  法  官  汪智陽
以上正本係照原本作成。
如不服本判決，應於送達後20日內，向本院提出上訴狀並表明上
訴理由，如於本判決宣示後送達前提起上訴者，應於判決送達後
20日內補提上訴理由書（須附繕本）。
如委任律師提起上訴者，應一併繳納上訴審裁判費。
中    華    民    國   111    年    10    月     6    日
                              書記官  陳家蓁